臺灣高等法院民事判決
111年度重上字第219號
上  訴  人  錢進義    
訴訟代理人  李宗瀚律師                    
複 代理 人  盧威綸律師                                
被 上訴 人  林淑樺                 
            日景建設開發股份有限公司
法定代理人  黃繼宏  
上列當事人間請求確認債權存在事件，上訴人對於中華民國111
年1月7日臺灣新北地方法院110年度訴字第797號第一審判決提起
上訴，本院於111年9月20日言詞辯論終結，判決如下：
    主      文
一、原判決關於駁回上訴人後開第二項之訴，及該訴訟費用之裁
    判，均廢棄。
二、確認被上訴人日景建設開發股份有限公司對被上訴人林淑樺
    有依其二人於民國一○五年四月下旬簽立之合建分售契約書
    第四條所載請求返還履約保證金新臺幣貳仟肆佰萬元之債權
    存在。
三、第一審訴訟費用關於廢棄部分，及第二審訴訟費用除減縮部
    分外，均由被上訴人負擔。
    事實及理由
一、上訴人主張：伊對被上訴人日景建設開發股份有限公司（下
    稱日景公司）有票據債權，伊持臺灣臺北地方法院（下稱臺
    北地院）109年度北簡字第13952號判決暨確定證明書為執行
    名義(下稱系爭執行名義)，向臺北地院聲請對日景公司之財
    產為強制執行（109年度司執字第132828號事件，下稱13282
    8號執行事件），經臺北地院囑託臺灣新北地方法院（下稱
    新北地院）以110年度司執助字第1128號事件執行（下稱系
    爭執行事件）。嗣伊查知日景公司與被上訴人林淑樺（下稱
    林淑樺，與日景公司合稱被上訴人）間，曾於105年4月下旬
    簽訂合建分售契約書（下稱系爭合建契約），日景公司依系
    爭合建契約第4條約定，對林淑樺有新台幣（下同）3,000萬
    元合建履約保證金債權（下稱系爭債權），伊乃向新北地院
    聲請追加執行系爭債權，經新北地院於110年2月19日以新北
    院賢110司執助廉字第1128號執行命令禁止日景公司在系爭
    執行名義債權範圍內收取對林淑樺之系爭債權或為其他處分
    ，林淑樺亦不得對日景公司清償。詎林淑樺於110年3月3日
    以日景公司無系爭債權存在為由，聲明異議。因兩造就系爭
    債權存在有爭執，致伊能經由強制執行受清償之法律上地位
    有不安情形，爰依強制執行法第120條第2項規定，請求確認
    被上訴人間有3,000萬元之系爭債權存在等語。原審為上訴
    人全部敗訴之判決，上訴人聲明不服，提起上訴，嗣減縮上
    訴聲明（減縮上訴部分非本件裁判範圍，爰不贅述）求為判
    決：㈠、原判決關於駁回上訴人後開第二項之訴部分廢棄。㈡
    、確認日景公司對林淑樺有依二人於105年4月下旬簽立之系
    爭合建契約第4條所載請求返還履約保證金2,400萬元之債權
    存在。
二、被上訴人則以：日景公司於105年3月29日與林淑樺就新北市
    ○○區○○號碼104永建字第314號建築執照（下稱系爭建照）所
    示建築基地，簽立協議書1份（下稱系爭協議書）。後於同
    年4月24日，日景公司向林淑樺購買其所有新北市○○區○○段○
    ○○○段○000○00000○00000地號土地所有權應有部分（下稱應
    有部分）各2分之1，及同段671、665地號土地應有部分各10
    0分之22，並簽定土地買賣契約書（下稱系爭買賣契約）。
    伊等於105年4月下旬簽立之系爭合建契約，係供日景公司向
    銀行辦理土地及建築融資支用，乃伊等通謀虛偽簽立。嗣後
    林淑樺依系爭買賣契約，將土地信託登記予訴外人瑞興商業
    銀行股份有限公司（下稱瑞興銀行）。日景公司於105年4月
    24日簽發發票日105年4月24日、面額100萬元、受款人為林
    淑樺、支票號碼HM0000000之支票1紙（下稱系爭支票）予林
    淑樺，並於同年8月9日匯款2,300萬元予林淑樺，均係支付
    買賣價金，而非系爭合建契約第4條之履約保證金，且林淑
    樺未因日景公司就系爭建照新建之日景頂曦建案（下稱系爭
    建案）而分得房屋，瑞興銀行就系爭建案之信託帳戶款項亦
    與林淑樺無涉，是伊等間實無合建分售契約關係，而係土地
    買賣關係，日景公司對於林淑樺並無系爭債權存在等語，資
    為抗辯。並答辯聲明：上訴駁回。
三、兩造不爭執事項（本院卷1第335至338、516頁）：
㈠、林淑樺所有同段671、674、674-2（104年4月22日自同段674
    地號土地分割出）、674-1(99年2月23日自同段674地號逕為
    分割）、665地號土地，面積依序為141、30、10、1、46平
    方公尺，應有部分依序為100分之22、2分之1、2分之1、2分
    之1、11分之6，是林淑樺持分面積依序為31.02、15、5、0.
    5、25.09平方公尺（原審卷第231至241頁、本院卷1第179至
    181頁）。
㈡、被上訴人簽立系爭協議書，記載簽立日期為105年3月29日；
    約定：「雙方就系爭建照所載之土地達成以下買賣協議：1.
    雙方議定買賣價金為150萬元（每坪）。2.甲方（即林淑樺
    ，下同）為配合乙方（即日景公司，下同）稅務規劃另訂立
    合建分售契約書。3.於正式簽訂買賣契約日起之前增值稅由
    甲方自行負擔，之後由乙方負擔。4.甲方配合銀行信託。5.
    其餘相關稅賦全歸乙方負擔。6.本協議書上述內容與正式合
    約內容相符。7.甲方名下之道路用地依公告現值30％（林淑
    樺手改為70％）計之（限基地內道路用地）。8.本協議書有
    效期限為105年4月15日前為準。9.本基地地號：673、673-1
    地號土地若無法整合完成，本協議書自動失效」。系爭協議
    書嗣於105年4月15日失效（原審卷第187頁、本院卷1第91頁
    、本院卷2第351頁）。
㈢、被上訴人簽立系爭買賣契約，記載簽立日期為105年4月24日
    ；第1條約定：「本案基地坐落：同段674、674-1、674-2地
    號土地各應有部分1/2，671、665地號土地各應有部分22/10
    0，共計5筆，面積70.00平方公尺（建地部分51.02平方公尺
    ；道路地部分18.98平方公尺）實際面積依地政機關丈量之
    面積為準，如有誤差超過百分之一時，應就超過或不足部分
    按土地買賣單價互為找補。」；第2條「買賣價款」第1項約
    定：「本基地地上物不另計價，建地部分土地價款為每坪15
    0萬元；本買賣包含104永建字第314號建照；道路部分土地
    價款依當年期公告現值30％計算之（僅限基地內之道路地）
    。」；第3條「產權登記」第1項約定：「甲方（即林淑樺，
    下同）為配合乙方（即日景公司，下同）稅務規劃，於簽訂
    本約後將本約之土地全數信託於受託銀行，信託費用由乙方
    負擔，並另訂立合建分售契約書。」、第2項約定：「甲方
    並同意配合乙方申辦本案『土地融資』與『建築融資』，僅就其
    持有之合建標的土地提供融資銀行設定，甲方不另做其他擔
    保，惟申辦其所產生相關費用均由乙方負擔」；第5條「付
    款辦法」約定：「㈠第一次付款：簽訂本約時，乙方支付100
    萬元現金票予甲方，同時甲方將持有之所有權狀及其他有關
    辦理信託登記之相關文件交付乙方指定之信託銀行，以便辦
    理信託登記。㈡第二次付款：於土地融資核准後，尾款部分
    由信託銀行一次撥付。」（本院卷1第83至89頁）。
㈣、被上訴人於105年4月20日後之下旬，簽立系爭合建契約，第1
    條第1項約定：「甲方（即林淑樺，下同）提供合建土地標
    示：㈠土地坐落：甲方所有同段671（持分22/100）、674（
    持分1/2）、674-2地號（持分1/2）等3筆土地，面積51.02
    平方公尺，實際面積以土地登記簿謄本為準。」；第4條第1
    項第1款約定：「乙方(即日景公司，下同)為表示履行本約
    之誠意，願依左列約定給付甲方履約保證金1.履約保證金以
    乙方持有土地面積計算3,000萬元。」、第2項約定：「於房
    屋交屋同時一次無息返還乙方，乙方同時退還甲方開立之同
    金額商業本票。」；第3條第1項約定：「雙方同意依現行法
    令規定並以建築執照核准圖說計算，按甲方提供之土地可興
    建之樓地板面積及法定汽車位之應有數量為分配標準，其房
    地及車位權益依總價款分取：1.房地分配比例為甲方分得50
    ％，乙方分得50％。2.車位分配比例為甲方分得50％，乙方分
    得50％」、第2項約定：「甲方同意合建分售房地委託由乙方
    指定之代銷公司廣告銷售，應付之銷售費用由甲乙雙方依合
    建比例各自負擔。」；第14條第2項約定：「甲方同意提供
    土地予乙方向板信銀行申請土地、建築融資款以用於本建案
    ，並同意合建分得建物設定首順位抵押權予板信銀行，本案
    未全數清償前不得辦理塗銷，並承諾需支付予乙方之增購坪
    數找補同意匯入板信銀行指定信託專戶。」；第15條約定：
    「甲方同意配合乙方申辦本案『土地融資』與『建築融資』，僅
    就其持有之合建標的提供融資銀行設定擔保，甲方不另做其
    他擔保，惟申辦其所產生相關費用均由乙方負擔。」（原審
    卷第53至62頁、第143至152頁）。
㈤、日景公司於105年4月24日簽發系爭支票予林淑樺（本院卷1第
    89頁）。
㈥、日景公司向板信銀行申請土地及建築融資，經板信銀行於105
    年7月21日予日景公司授信額度核定通知書，其中記載其他
    條件之⑴「首撥條件」第d條：「徵提合建地主涂梅玉、陳品
    潓、林品涵、林淑樺出具擔保物提供同意書」、第e條：「
    優先動用甲項額度，依本行代償作業規範代償573、574、67
    0、672、672-1、715、715-1、716地號等8筆土地之前手借
    款，俟取得該8筆土地之首順位抵押權後始得動用剩餘額度
    ，並限匯入買賣價金帳戶或賣方帳戶」；其他條件⑵；「乙
    項-合建保證金額度動撥條件：依本行代償作業規範代償571
    、571-1、671、674、674-2地號等5筆土地之前手借款，俟
    取得該5筆土地之首順位抵押權後始得動用剩餘額度，並限
    匯合建地主帳戶」，並要求將上述建築基地均信託登記予板
    信銀行（本院卷1第117至121頁）。
㈦、被上訴人與板信銀行於105年7月21日簽立不動產信託契約書
    ，前言記載；「緣甲方(即日景公司，下同）、乙方（即合
    建地主林淑樺，下同）簽訂合建分售契約書（以下稱合建契
    約，影本乙份應提供予丙方《即板信銀行，下同》留存），辦
    理坐落同段571地號土地等14筆土地之開發興建（下稱「本
    專案」），又甲、乙方為本專案開發之需要，向本板信銀行
    華江分行（下稱「融資機構」）申辦融資貸款，且甲、乙雙
    方為本專案土地興建建物工程之順利進行，完成地上建物所
    有權第一次登記及清償「融資機構」之融資，及為甲、乙方
    以預售屋買賣定型化契約方式進行預售屋銷售，與預售屋承
    購戶（下稱「買方」）簽訂買賣契約，甲、乙雙方茲委託丙
    方為本專案興建資金、土地之受託人，由丙方執行信託管理
    ，於信託存續期間按信託契約之約定管理土地並進行資金控
    管，按工程進度專款專用，以利本專案順利興建完工及完成
    建物所有權第一次登記，並符合「預售屋買賣定型化契約應
    記載及不得記載事項」.....」（本院卷1第484頁）。
㈧、日景公司於105年8月9日，以其設於板信商業銀行（下稱板信
    銀行）之帳號00000000000000帳戶（下稱日景公司板信銀行
    帳戶）匯款2,300萬元予林淑樺，存入憑證上記載摘要「日
    景合建保證金」(本院卷1第165頁)。
㈨、林淑樺所有同段671、674、674-2地號土地應有部分於105年8
    月30日信託登記予板信銀行，嗣日景公司轉向瑞興銀行申請
    融資，經瑞興銀行於106年2月17日發給核定條件通知書，內
    載「本案另徵提地主涂梅玉、陳品潓、林品涵（下合稱涂梅
    玉等3人）、林淑樺等4人為擔保品提供人，於信託契約內需
    載明『四位地主應出具向建商收取之履約保證金返還建商時
    ，應存入本案信託帳戶』類似意旨之書面承諾...」。被上訴
    人乃與瑞興銀行於106年4月10日簽立信託契約書（下稱系爭
    信託契約），前言記載：「緣甲方(即林淑樺，下同）、乙
    方（即日景公司，下同）就坐落於同段571、571-1、573、5
    73-1、574、574-1、670、671、672、672-1、673、673-1、
    674、674-2、715、715-1地號等16筆土地，與乙方簽訂合建
    分售契約書/合建契約書（下通稱「合建契約」，詳附件）
    ，共同合作興建樓房開發案所為之工程專案（下稱「本專案
    」），以不動產開發預售屋買賣定型化契約方式進行預售屋
    銷售，並與預售屋承購（下稱「買方」）簽訂買賣契約，並
    由戊方(即瑞興銀行營業部)擔任本專案融資機構。甲、乙方
    茲委託丙方（即瑞興銀行信託部，下同）為本專案興建資金
    、土地及建物（包含在建工程）之受託人，由丙方執行信託
    管理，於信託存續期間按信託契約之約定管理土地並進行資
    金控管，按工程進度本專案之管銷或建築師費用、融資本利
    、租金補貼、鑑定費用、工程款交付、繳納各項稅款等相關
    資金控管事宜專款專用，同時另案委託丁方(即協助本專案
    信託契約進行之關係人）擔任本專案建造執照起造人及工程
    進度、財務查核等事宜，並簽訂建築經理服務契約....以利
    本專案順利興建完工及完成建物所有權第一次登記，並符合
    「預售屋買賣定型化契約應記載及不得記載事項」.....」
    ，系爭合建契約為系爭信託契約之附件。板信銀行於106年4
    月24日塗銷105年8月30日之信託登記，林淑樺於同日信託登
    記予瑞興銀行。上開㈦所示信託契約於106年4月28日終止（
    原審卷第111至152頁；本院卷1第123、189至191、197至198
    、209至211、467頁）。
㈩、日景公司預售系爭建案，日景公司與買受人簽訂房屋預定買
    賣契約書；林淑樺、日景公司及系爭建案之其他地主即訴外
    人涂梅玉等3人，與買受人就同段571、571-1、573、574、6
    70、671、672、672-1、673、673-1、674、674-2、715、71
    5-1地號等共計14筆土地（下合稱系爭建案基地）簽訂土地
    預定買賣契約書（本院卷1第125至149、363至441頁）。日
    景公司完成系爭建案建物之興建，於110年4月間領得使用執
    照，且均已全數交屋完畢。
、上訴人持系爭執行名義向臺北地院聲請對日景公司強制執行
    （即132828號執行事件），經臺北地院囑託新北地院以系爭
    執行事件執行，該院於110年2月19日以110司執助廉字第112
    8號執行命令禁止日景公司在系爭執行名義債權（即2,200萬
    元本息、350萬本息）及執行費20萬4,000元範圍內收取對林
    淑樺之系爭合建契約約定履約保證金3,000萬元債權，或為
    其他處分，林淑樺亦不得對日景公司清償，經林淑樺於110
    年3月3日聲明異議，上訴人於110年3月11日收受新北地院民
    事執行處通知於10日內向管轄法院提起訴訟之通知後，上訴
    人於110年3月19日向新北地院提起本件訴訟（原審卷第9頁
    、第19至51頁、第63至64頁）。
、上訴人在132828號執行事件中，因執行日景公司其他財產，
    而於110年1月22日受償4萬6,730元、於110年9月1日受償72
    萬9,000元、於111年2月11日受償943萬4,856元、於111年3
    月23日受償6,781元，共計受償1,021萬7,367元(本院卷1第3
    55至358頁)。
四、本院得心證之理由：
㈠、被上訴人間就同段671、674、674-2地號土地存在合建契約關
    係，系爭合建契約並非被上訴人通謀虛偽簽訂：
　⒈依上開三之㈣、㈤、㈥、㈧所示，被上訴人於105年4月20日後之
    下旬簽立系爭合建契約，約定林淑樺提供所有同段671、674
    、674-2地號土地作為合建土地，日景公司應提供3000萬元
    之履約保證金。日景公司於105年4月24日簽發系爭支票予林
    淑樺，與該簽約日期契合。嗣後日景公司以系爭建案興建需
    資金為由，向板信銀行申請辦理土地及建築融資，經板信銀
    行於105年7月21日提出融資條件，要求日景公司應將合建之
    基地（含林淑樺所有同段671、674、674-2地號土地在內）
    信託登記予板信銀行，板信銀行就核撥之貸款，部分用以給
    付林淑樺就同段671、674、674-2地號土地之合建保證金，
    限匯款至合建地主即林淑樺之帳戶。隨後板信銀行於105年8
    月9日以日景公司板信銀行帳戶匯款2,300萬元予林淑樺，且
    於存入憑證上記載摘要「日景合建保證金」。均堪認係日景
    公司依系爭合建契約第4條履行給付林淑樺合建履約保證金
    之行為。且查，林淑樺、日景公司與板信銀行於105年7月21
    日簽立之不動產信託契約書，不僅載明林淑樺為合建地主，
    且所載前言內容（上開三之㈦），亦合於系爭合建契約第14
    條第2項、第15條關於林淑樺同意提供土地予日景公司向板
    信銀行申請土地、建築融資借款，且於未清償板信銀行貸款
    前，不得辦理合建土地信託登記之塗銷登記（上開三之㈣）
    。足見被上訴人於簽立系爭合建契約後，確有依照合建契約
    約定交付履約擔保金、向板信銀行進行貸款、土地信託登記
    等履約行為。
　⒉依前開三之 ㈣、㈦、㈨所示事實，林淑樺提供其所有同段571、
    674、674-2地號土地應有部分，先後與板信、瑞興銀行簽訂
    信託契約，擔保日景公司之土地融資及辦理信託登記，並共
    同合作開發、預售及興建系爭建案，由被上訴人與預售屋承
    購戶簽訂買賣契約，與系爭合建契約第1條約定林淑樺提供
    之合建基地標的一致（上開三之㈣），亦合於系爭合建契約
    第3條第2項關於系爭建案由日景公司負責銷售（上開三之㈣
    ，及上開三之㈩所示實際銷售情形）。再參以證人即瑞興銀
    行信託部業務吳奎偉到庭結證：瑞興銀行簽立系爭信託契約
    書，與被上訴人確認他們之間土地興建的法律關係，日景公
    司有提供一份合建分售契約作為信託契約的附件（本院卷1
    第545至546頁）；因為本件的信託契約是為了配合辦理授信
    條件所成立的，只要確認有無簽信託契約的意願，是否為本
    人簽名及附件是否正確；就本案當時，信託契約有先給建商
    ，並透過建商轉達地主，我當下有問他們就契約有沒有問題
    ，附件正確，才簽約的，在簽約當時沒有逐條告知，但是有
    說土地會信託給銀行，地主是土地的移出方，所以他們應該
    知悉等語（本院卷1第547至548頁），足見日景公司與瑞興
    銀行辦理融資，及被上訴人與瑞興銀行簽訂及履行信託契約
    權利義務期間，被上訴人均對外明確表示其等間就系爭建案
    採合建分售模式合作。
　⒊依上開三之㈩所示，日景公司負責銷售系爭建案預售屋，並由
    日景公司與買方簽立房屋預定買賣契約書，同時，林淑樺、
    日景公司及系爭建案之其他地主即涂梅玉等3人，共同與買
    方就系爭建案基地，簽立土地預定買賣契約，於第11、12條
    約定於使用執照核發後6個月內備妥文件辦理權利移轉登記
    ，買方於繳清買賣價款、變更設計增加之工程款、依約應負
    之稅費及遲延利息，並完成交屋手續後，得請求交付土地所
    有權狀，於賣方交付時視同完成土地點交，有該土地預定買
    賣契約影本可稽（本院卷1第125至149頁、第361至441頁）
    ，此與系爭合建契約第3條約定之房地銷售模式相符。
　⒋綜合上開事證，被上訴人互有行使系爭合建契約所定權利及
    履行義務之行為，該契約顯非被上訴人通謀虛偽而簽訂，上
    訴人主張日景公司於105年4月24日交付面額100萬元之系爭
    支票及於105年8月9日匯款2,300萬元予林淑樺，均係依系爭
    合建契約第4條約定給付履約保證金乙節為可採。
㈡、被上訴人抗辯：伊等間就系爭建案之基地係成立土地買賣關
    係，上開款項均為給付買賣價金云云，固據其提出系爭協議
    書、系爭買賣契約等件影本為憑。然查：
　⒈系爭協議書係被上訴人於原審提出，經上訴人主張該協議已
    於105年4月15日失效，為被上訴人所不爭執(本院卷2第351
    頁)，足見被上訴人在原審就前開抗辯，未提出任何具有證
    明力之證據。被上訴人在第二審始提出系爭買賣契約書，但
    就其為何不在第一審提出，並無合理說法（本院卷2第351頁
    ），上訴人主張被上訴人係發現系爭協議無證明力後始製作
    系爭買賣契約書，非不可信。
　⒉依上開三之㈢所示，系爭買賣契約約定之買賣標的為同段674
    、674-1、674-2、671、665地號土地，然依前三之㈥、㈨、㈩
    ，674-1、665地號土地不在系爭建築基地及林淑樺提供信託
    、預售之土地範圍內。此外，被上訴人對於買賣標的是否包
    括674-1、665地號土地，道路地計價方式等契約主要之點，
    各自陳述互有齟齬，益徵該契約書係臨訟製作。
　⒊被上訴人陳稱系爭買賣契約所指建地即同段671、674、674-2
    地號土地，林淑樺持分面積共51.02平方公尺（前開三之㈠）
    ，約定總價2,315萬325元（51.02平方公尺×0.3025×150萬元
    ）等語(本院卷1第70頁)。又依系爭買賣契約第1、2條約定
    ，同段674-1、665地號土地為道路地，出售面積18.98平方
    公尺，依105年期公告現值每平方公尺17,800元之30％計算，
    價金為10萬1,353元，即契約總價為2,325萬1,678元（本院
    卷1第83頁），與被上訴人抗辯日景公司以系爭支票及105年
    8月9日匯款2,300萬元給付價金，共計2,400萬元云云不合。
    復觀林淑樺歷次就系爭買賣價金之說詞，先稱：道路用地應
    該依照系爭協議書的意思，以公告現值70%計算，日景公司
    沒有給付這部分價金云云（本院卷1第70頁）；又稱：日景
    公司有承諾要把欠款15萬325元價金給我。道路用地我現在
    沒有要賣給對方了，所以我不會追討這部分價金云云（本院
    卷1第71頁）。復稱：當時協商條件是建地1坪180萬元，道
    路用地另外再協商，日景公司會跟我找補，目前還沒找補云
    云（本院卷2第350頁），前後歧異，均為日景公司否認（本
    院卷2第350頁），顯與一般土地買賣交易常情不合。
　⒋被上訴人抗辯：伊等簽立系爭合建契約，僅供日景公司向銀
    行辦理土地及建築融資之用云云，然依瑞興銀行於111年9月
    16日函覆本院：系爭建案基地其中有9筆土地均係日景公司
    所有辦理信託登記；其他地主涂梅玉、林品涵、陳品潓係採
    合建分售模式與日景公司合建，門龍武係採合建分屋模式與
    日景公司合建等語，為兩造所不爭執（本院卷2第325頁），
    並有板信銀行提出涂梅玉等3人與日景公司簽訂之合建分售
    契約書（除合建土地、履約保證金額外，其餘約款均與系爭
    合建契約相同），及自日景公司帳戶匯付履約保證金之匯款
    申請書等影本可稽（本院卷1第621至664頁），可知日景公
    司向瑞興銀行申辦融資、信託，不會因信託之土地係由日景
    公司先行買入，或由合建地主提供而有影響，因此，被上訴
    人如成立買賣契約關係，僅須辦理土地所有權移轉登記至日
    景公司名下，日景公司即可比照其所有之其他9筆土地一同
    向瑞興銀行抵押貸款及信託，並無迂迴以通謀虛偽方式簽立
    合建分售契約之必要。況且，日景公司交付林淑樺之款項超
    過系爭買賣契約所定總價，理應要求林淑樺將土地所有權移
    轉登記予日景公司，實無對外謊稱彼等間為合建分售契約關
    係，徒增彼此間權義關係不明風險，林淑樺更無須與預售屋
    買方簽立土地預定買賣契約(上開三之所示)，負擔該土地
    預定買賣契約第11、12條所定產權登記、交付土地相關文件
    等義務，甚至承擔該契約第13條所定之損害賠償責任及高達
    買賣總價15%之違約金等違約風險，故被上訴人所辯顯不合
    常理。
㈢、日景公司對林淑樺有依系爭合建契約第4條所載請求返還履約
    保證金2,400萬元之債權存在：
　  查被上訴人間就系爭建案存在之法律關係為系爭合建契約關
    係，上訴人並已證明日景公司給付林淑樺2,400萬元履約保
    證金之事實。又系爭建案於110年4月間興建完成，已全數出
    售並點交予買方（上開三之㈩），依系爭合建契約第4條第2
    項前段約定，林淑樺返還履約保證金予日景公司之條件成就
    ，是上訴人主張日景公司對林淑樺有依系爭合建契約第4條
    約定請求返還履約保證金2,400萬元之債權存在，洵屬有據
    。
五、綜上所述，上訴人請求確認日景公司對林淑樺有依系爭合建
    契約書第4條所載請求返還履約保證金2,400萬元之債權存在
    ，為有理由，應予准許。原審為上訴人敗訴之判決，尚有未
    洽，上訴論旨指摘原判決此部分不當，求予廢棄改判，為有
    理由，爰由本院廢棄改判如主文第2項所示。
六、本件事證已臻明確，兩造其餘之攻擊或防禦方法及所用之證
    據，經本院斟酌後，認為均不足以影響本判決之結果，爰不
    逐一論列，附此敘明。
七、據上論結，本件上訴有理由，依民事訴訟法第450條、第85
    條第1項前段，判決如主文。
中　　華　　民　　國　　111 　年　　10　　月　　4 　　日
                    民事第二十一庭
                        審判長法  官  翁昭蓉
                              法  官  廖珮伶
                              法  官  羅惠雯
正本係照原本作成。
如不服本判決，應於收受送達後20日內向本院提出上訴書狀，其
未表明上訴理由者，應於提出上訴後20日內向本院補提理由書狀
（均須按他造當事人之人數附繕本）。上訴時應提出委任律師或
具有律師資格之人之委任狀；委任有律師資格者，另應附具律師
資格證書及釋明委任人與受任人有民事訴訟法第466條之1第1項
但書或第2項所定關係之釋明文書影本。如委任律師提起上訴者
，應一併繳納上訴審裁判費。
中　　華　　民　　國　　111 　年　　10　　月　　4 　　日
    　　　　　　　　　　　　　書記官　洪秋帆